# 请各位高手指点境外公司减资的外币报表折算问题

提问人：JXCY_ZDP 时间：2015-01-23 13:03:54
有这样一个业务，A公司在对外B公司出资的时欧元汇率是 10 ，出资 1 亿欧元，而减资的时候欧元已经跌到 7 ，那么减资后的外币报表里面的实收资本应该按照什么汇率计价呢？外币报表的折算差额如何处理呢？有人认为是实收资本应该按照即期汇率——减资时点的汇率，而有人则认为是应该按照历史汇率减资，否则将减资到很少的时候，会出现是本币报表实收资本接近零，而折算后的实收资本还很大。另外外币报表折算差额是否应该视同处置，进入当期损益呢？准则上对此规定感觉还不是很明确，或者是自己理解不到位，请各位高手指点。 （ 1 ）《企业会计准则讲解（ 2010 ）》第二十章外币折算（P307）规定：三、境外经营的处置，企业可能通过出售、清算、返还股东或放弃全部或部分权益等方式处置其在境外经营中的利益。企业应在处置境外经营的当期，将已列入合并财务报表所有者权益的外币报表折算差额中与该境外经营相关部分，自所有者权益项目转入处置当期损益。如果是部分处置境外经营，应当按处置的比例计算处置部分的外币报表折算差额，转入处置当期损益。（ 2 ）国际会计准则IAS21《外币折算》对部分处置的定义为，第48D条规定，部分处置对境外经营体的权益是指任何减少享有境外经营体权益的行为。（A partial disposal of an entity’s interest in a foreign operation isany reduction in an entity’s ownership interest in a foreign operation, exceptthose reductions in paragraph 48A that are accounted for as disposals）。

回答人：chenyiwei
你讨论的是B公司（被投资企业）自身的外币报表折算为人民币报表，还是A公司（母公司）合并报表层面如何反映该减资事项的问题？ 如果是针对B公司自身报表的折算，由于目前的准则规定对减资所涉及的实收资本折算汇率没有作出规定，个人理解按减资时的即期汇率或者实收资本的加权平均汇率折算都可以，但后一种做法更合理也更便于理解。 如果是针对A公司合并报表层面的折算问题，则因为A对B的出资要和B的实收资本、资本公积等抵消，因此无论采用何种折算汇率都不影响最终合并报表层面体现的合并结果。

提问人：JXCY_ZDP 时间：2015-01-26 16:19:27
陈版，好，感谢您的及时回复，很抱歉，我描述的不清楚。下面我把数据举例弄上来，你再看看。 投资日欧元汇率为 10 项目A公司B公司合计抵消审定长期股权投资100,000100,000-100,000 其他资产100,000100,000100,000实收资本80,000100,000180,000-100,000 80,000资本公积20,00020,00020,000外币报表折算差额未分配利润
减值 1000 万，欧元汇率为 7 ，按照即期汇率减资A意见项目A公司B公司合计抵消审定长期股权投资93,00093,000-93,000 其他资产7,00063,00070,00070,000实收资本80,00093,000173,000-93,000 80,000资本公积20,00020,00020,000外币报表折算差额-30,000 -30,000 -30,000 未分配利润
减值 1000 万，欧元汇率为 7 ，按照历史汇率 10 减资B意见项目A公司B公司合计抵消审定长期股权投资93,00093,000-93,000 其他资产7,00063,00070,00070,000实收资本80,00090,000170,000-90,000 80,000资本公积20,00020,000-3,000 17,000外币报表折算差额-27,000 -27,000 -27,000 未分配利润
减值 1000 万，欧元汇率为 7 ，按照历史汇率 10 减资C意见项目A公司B公司合计抵消审定长期股权投资93,00093,000-93,000 其他资产7,00063,00070,00070,000实收资本80,00090,000170,000-90,000 80,000资本公积20,00020,00020,000外币报表折算差额-27,000 -27,000 -27,000 未分配利润-3,000 -3,000
我们现在情况是三种意见： A意见即期汇率，外币报表折算差额不变； B意见认为属于权益性交易，外币折算差额计入资本公积； C意见认为处置经营，将外币折算差额转入当期损益。
请陈版主继续指教！谢谢

回答人：chenyiwei
减资之后，是否丧失了对境外经营的控制权？

提问人：JXCY_ZDP 时间：2015-01-26 16:42:00
在九牧王 2013 年度报告中披露：处置境外经营并丧失控制权时，将资产负债表中股东权益项目下列示的、与该境外经营相关的外币报表折算差额，全部或按处臵该境外经营的比例转入处置当期损益。（致同） 2010 年中瑞华出具的益生股份的年报报告也是如此披露。 就此该如何理解呢？

回答人：chenyiwei
你所引用的该条规定是指丧失对境外经营的控制权的情况下，对外币报表折算差额的重分类到损益。这同样遵循丧失控制权时对其他综合收益重分类的一般处理原则。

提问人：JXCY_ZDP 时间：2015-01-27 22:40:05
陈版：没有丧失控制权的股权处置，其他综合收益就是不需要重分类了；那么与外币报表折算准则中“如果是部分处置境外经营，应当按处置的比例计算处置部分的外币报表折算差额，转入处置当期损益。”这两条规定之间有冲突吗？

回答人：chenyiwei
没有丧失控制权的处置，应按照48C段的规定将部分原归属母公司的外币报表折算差额重分类到“资本公积——资本溢价”，而不是转入损益。这可以引申出一个新的问题：相对权益比例变动情况下的其他综合收益调整。

提问人：zhs7403 时间：2015-01-28 07:48:26
陈老师，您的意思是在不丧失控制权的情况下部分处置，部分处置部分的外币报表折算差额转入资本公积——资本溢价”？我理解您的思路类似权益交易，和处置部分股权（不丧失控制）情况下一样，原有的股权对应的部分还保留在外币报表折算差额 2 级科目？这样是否和外币报表准则冲突？外币报表准则按比例准入

回答人：chenyiwei
在权益比例发生变动但不丧失控制权的情况下，其他综合收益需进行重新分配。48C段的规定还可以扩大到其他属于其他综合收益的项目。这也是权益性交易的一部分。我 2010 年做的解释 4 号培训课件中就有这方面内容。

提问人：JXCY_ZDP 时间：2015-01-28 18:37:13
48C On the partial disposal of a subsidiary that includes a foreign operation, the entity shall re-attribute the proportionate share of the cumulative amount of the exchange differences recognised in other comprehensive income to the non-controlling interests in that foreign operation. In any other partial disposal of a foreign operation the entity shall reclassify to profit or loss only the proportionate share of the cumulative amount of the exchange differences recognised in other comprehensive income. 48 C 在部分处置包括境外经营的子公司时，企业应按比例将在其他综合收益中确认的累计外币报表折算差额重新归入该境外经营公司的非控制权益（少数股东权益）。任何其他部分处置境外经营情形下，企业仅应按比例将在其他综合收益中确认的累计外币报表折算差额重分类到损益。 我们对此的理解是不丧失控制权的，是不需要重分类到损益的，言外之意应该是计入资本公积。
准则中规定：“在合并财务报表中，对于剩余股权，应当按照其在丧失控制权日的公允价值进行重新计量。处置股权取得的对价与剩余股权公允价值之和，减去按原持股比例计算应享有原有子公司自购买日开始持续计算的净资产的份额之间的差额，计入丧失控制权当期的投资收益。与原有子公司股权投资相关的其他综合收益，应当在丧失控制权时转为当期投资收益。企业应当在附注中披露处置后的剩余股权在丧失控制权日的公允价值、按照公允价值重新计量产生的相关利得或损失的金额。” 这个言外之意也是未丧失控制权，不需要将其他综合收益转入损益中。
而外部报表折算差额准则又规定，“三、境外经营的处置，企业可能通过出售、清算、返还股东或放弃全部或部分权益等方式处置其在境外经营中的利益。企业应在处置境外经营的当期，将已列入合并财务报表所有者权益的外币报表折算差额中与该境外经营相关部分，自所有者权益项目转入处置当期损益。如果是部分处置境外经营，应当按处置的比例计算处置部分的外币报表折算差额，转入处置当期损益。” 在这个规定中未强调不丧失控制权的情况，那么理解为任何处置都需要按照处置的比例转出。 在这里的规定，按照处置比例，是按照股权比例呢，还是占投资规模比例呢？因为股权比例前后是没有变动的，而投资规模是减少了的。

回答人：chenyiwei
这里适用的情形是在不丧失控制权前提下的相对权益比例变动，尤其是部分处置子公司而降低持股比例。与丧失控制权时的处理是完全不同的。

提问人：zhs7403 时间：2015-01-28 20:15:30
我还是有一些模糊，JXCY_ZDP ，你理解？是否是说外币综合收益在丧失情况下处置情形--按比例转入？不丧失重分类资本公积？

回答人：chenyiwei
丧失控制权时，按原持股比例将全部其他综合收益（包含外币报表折算差额在内，但不含重新计量设定受益计划的变动）全部转入当期处置损益。不丧失控制权的相对权益比例变动情况下是重分类到资本公积。

提问人：JXCY_ZDP 时间：2015-1-29 00:46:00
感谢陈版解答，关于是否丧失控制权与综合收益的处理，我清楚了。
我们的情况是同比减资，不涉及权益比例的变动，而且我们是同一控制下合并取得的境外股权，涉及了合并日前形成的外币折差与合并日后产生的外币折差。那么是否不适用不丧失控制权的情形呢？我还是比较困惑。目前在我们参与讨论的人员形成了如下四种意见：
在合并日前的外币折差该如何处理呢？通常在计算非经常损益中有一项合并日前实现的净利润，而没有一项合并日前实现的其他综合收益重分类实现的净利润。假设我认定此属于非经，那不是每次减资的时候都需要扣除合并前外币报表折算差额实现的净利润呢？让投资者如何明白，境外资产是属于以前年度收购的，怎么当期还有合并日前的损益呢。我很困惑，请陈版再指导。
可能我都没有搞清楚问题，所以可能提出的问题也不准确，请陈版见谅。那些没表述清楚的，请指出，我再补充。

回答人：chenyiwei
虽然减资前后没有权益比例变动，但因为不同股东适用的减资汇率可能不一样，导致不同股东所享有的权益份额之间可能还会有增减变动。对这部分权益份额变动相对应的外币折算差额，同样是母公司与少数股东之间的交易。

提问人：JXCY_ZDP 时间：2015-01-29 22:38:58
我理解您的意思是，无论比例是否变动，只要是不丧失控制权的权益变动，外币报表折算差额对应变动部分均应计入资本公积。是这样吧？

回答人：chenyiwei
只有因涉及权益性交易导致的权益份额变动的，外币报表折算差额的变动才是调整资本公积，否则还是正常作为其他综合收益核算。